【裁判字號】    97,審訴,892
【裁判日期】    970429
【裁判案由】    偽造文書等
【裁判全文】
臺灣高雄地方法院刑事判決             97年度審訴字第892號
公  訴  人  臺灣高雄地方法院檢察署檢察官
被      告  乙○○
                    （現於臺灣高雄女子監獄執行中）
上列被告因偽造文書等案件，經檢察官提起公訴（97年度偵緝字
第562 號），被告於本院準備程序為有罪之陳述，經合議庭裁定
由受命法官依簡式審判程序獨任審理，判決如下：
    主  文
乙○○連續行使偽造私文書，足以生損害於他人，處有期徒刑陸
月，如易科罰金，以銀元參佰元（即新臺幣玖佰元）折算壹日；
減為有期徒刑月，如易科罰金，以銀元參佰元（即新臺幣玖佰
元）折算壹日。附表1 所示之偽造「甲○○」署名，均沒收。
    事  實  及  理  由
一、被告乙○○前因違反毒品危害防制條例案件，經法院判處有
    期徒刑6 月確定，於民國90年8 月14日易科罰金執行完畢（
    構成累犯）。詎不知悔改，竟意圖為自己不法之所有，於93
    年11月間某日，在高雄市○○○路其所任職之乃榮醫院內，
    趁隙將同事甲○○（現更名為吳辰婕）所有之法商佳信銀行
    卡號0000-0000-0000-0000 號家樂福信用卡1 張（下稱上開
    信用卡），予以竊取得手後，旋即基於行使偽造私文書及意
    圖為自己不法所有之詐欺取財概括犯意，連續於附表1 所示
    之時點（起訴書漏載附表，經檢察官當庭補充，下同），前
    往址設高雄縣鳳山市○○○路236 號之家樂福鳳山店或址設
    高雄市○○○路117 巷1 號之家樂福大順店刷卡購物，並均
    交付上開信用卡供上開家樂福店員在印錄機上刷卡辨識，再
    連續於附表編號1 至11、13、14之13次部分，於家樂福店員
    所交付之簽帳單簽名欄上偽造「甲○○」之署名各1 枚，以
    表示持卡人同意依據信用卡持卡人合約條件，按簽帳單之金
    額付款予發卡銀行之意思，而偽造不實之簽帳單私文書，再
    將商店存根聯交予家樂福店員收執核對而為行使（顧客存根
    聯均由乙○○取回收執），致家樂福店員陷於錯誤允予簽帳
    購物，因而將價值如附表1 所示金額之商品（合計價值新臺
    幣〔下同〕4 萬0,369 元）交付予被告，均足生損害於甲○
    ○、法商佳信銀行對於信用卡管理之正確性及上開家樂福；
    至附表編號12、15之2 次部分，則因故遭法商佳信銀行拒絕
    授信致未能以簽帳購物方式取走商品而未得逞。嗣甲○○於
    93 年12 月18日中午12時許接獲法商佳信之信用卡消費異常
    通知，察覺有異，遂即報警循線查獲上情。
二、上開犯罪事實，有下列證據足資證明：
  1.被告迭於偵查及本院審理中之自白。
  2.證人即被害人甲○○（現更名為吳辰婕）於警詢、偵查中之
    陳述。
  3.冒刷明細表1 份及監視錄影機翻拍照片2 張。
三、查被告行為後，如附表2 所示之相關法律均業經變更，並俱
    於95年7 月1 日施行，玆經整體比較結果，裁判時法並未較
    為有利，從而依刑法第2 條第1 項規定，自應適用各該行為
    時法，亦即修正前法；至同日施行之刑法施行法第1 條之1
    ，僅係規範如何將刑法分則罰金刑之單位由「銀元」轉換為
    「新臺幣」，未就各該分則之實際內涵加以變更，自不生新
    舊法比較問題而應直接適用裁判時法。又按持信用卡刷卡消
    費時，在簽帳單上署名，除表示已收受特約商店所交付之交
    易標的物外，並為確認該筆消費之憑證，亦即，簽帳單性質
    上除與收據相同外，復為信用卡發卡銀行執向簽帳人收款之
    憑證，而為特定法律上權利義務關係之表彰，自應屬刑法第
    210 條之私文書，均合先敘明。
四、核被告所為，乃係犯刑法第320 條第1 項之竊盜罪、第216
    條、第210 條之行使偽造私文書罪、第339 條第1 項之詐欺
    取財罪及第3 項詐欺取財未遂罪。被告於簽帳單上偽造「甲
    ○○」署名之行為係偽造私文書之部分行為，而其偽造後執
    以行使，偽造之低度行為亦為行使之高度行為所吸收，均不
    另論罪。被告先後13次行使偽造私文書之行為及15次詐欺取
    財之犯行（其中既遂13次，未遂2 次），各時間緊接、手法
    相同，觸犯（基本）構成要件相同之罪名，顯係基於概括犯
    意反覆實施者，應分別按刪除前刑法第56條規定，論以連續
    行使偽造私文書、連續詐欺取財（既遂）罪，且加重其刑。
    被告所犯連續行使偽造私文書罪、連續詐欺取財罪與竊盜罪
    間，分別存有方法、目的之牽連關係，為牽連犯，應依修正
    前刑法第55條後段規定，從一重依行使偽造私文書罪處斷。
    又卷附臺灣高等法院被告前案紀錄表固顯示：被告曾因違反
    毒品危害防制條例案件（犯罪時間應為88年6 月11日），經
    法院於90年4 月12日判處有期徒刑6 月確定，並已於90年8
    月14日易科罰金執行完畢，惟該案與被告另所犯連續非法販
    賣化學合成麻醉藥品且經法院判處有期徒刑5 年3 月之案件
    （犯罪時間點為87年4 月1 日至同年月2 日，92年5 月7 日
    確定，現執行中），乃具有裁判確定前犯數罪應予併合處罰
    之關係，應由檢察官聲請法院以裁定定應執行刑，且數罪是
    否執行完畢，係以所定之刑是否全部執行完畢為斷，在未裁
    定前已先執行之有期徒刑之罪，僅生檢察官於換發執行指揮
    書之際應予扣除問題，不能認為已執行完畢（最高法院94年
    度臺非字第249 號判決意旨參照），是以被告本案犯行不能
    論以累犯。
五、本院審酌被告不思以正當途徑賺取所得，竟利用其竊得之上
    開信用卡，藉行使偽造私文書等手段，遂其詐欺取財之犯行
    ，所為誠屬不該。惟念被告犯後坦承犯行，非無悔意，及衡
    諸被告本案犯行造成被害人損害程度等情狀，爰量處如主文
    所示之刑，並諭知易科罰金之折算標準。又被告犯罪時間於
    96年4 月24日以前，應依中華民國96年罪犯減刑條例，減其
    宣告刑2 分之1 ；至被告於本案偵查中，雖自94年6 月1 日
    起即遭通緝，且嗣於97年2 月間經清查發現被告係在監執行
    ，始於97年3 月7 日撤銷通緝，惟被告早於發布通緝前之94
    年5 月27日即入監服刑，迄仍執行中而未曾出監，亦有上開
    前案紀錄表可稽，足認前開通緝之發布尚有未盡合法之處（
    被告係在監，並未有逃亡或藏匿之事實），是以本院認為被
    告依據中華民國九十六年罪犯減刑條例（求予）減刑之權利
    應非得因該不法之通緝遭限制，爰予指明。
六、末按行為人用以詐欺取財之偽造書類，既已交付予被害人收
    受，則該物非屬行為人所有，除偽造書類上偽造之印文、署
    押，應依刑法第219 條予以沒收外，依同法第38條第3 項之
    規定，即不得再對各該書類諭知沒收（最高法院著有43年台
    上字第747 號判例意旨參照）。查附表所示偽造之「甲○○
    」署名，不問屬於犯人與否，均應依刑法第219 條之規定予
    以沒收。至附表1 所示簽帳單之商店存根聯，被告均已分別
    交付上開家樂福店員收執，並非被告所有，本院均不予宣告
    沒收；另附表1 所示簽帳單之顧客存根聯，俱已滅失，業據
    被告供承在卷（本院卷第21頁），本院自亦無庸為沒收之諭
    知，附此敘明。
據上論結，應依刑事訴訟法第273 條之1 第1 項、第299 條第1
項前段、第310 條之2 、第454 條第1 項，刑法第216 條、第
210 條、第320 條第1 項、第339 條第1 項、第3 項、第219 條
、第2 條第1 項前段，修正前刑法（下同）第56條（現已刪除）
、第55條後段、第41條第1 項前段，修正前罰金罰鍰提高標準第
2 條（現已刪除），刑法施行法第1 條之1 ，中華民國九十六年
罪犯減刑條例第2 條第1項 第3 款、第7 條，判決如主文。
本案經檢察官劉穎芳到庭執行職務。
中    華    民    國    97    年    4     月    29    日
                  刑事第七庭  法  官  莊珮吟
以上正本證明與原本無異。
如不服本判決應於收受本判決後10日內向本院提出上訴書狀，並
應敘述具體理由，如未敘述上訴理由者，應於上訴期間屆滿後20
日內補提理由書狀於本院（均須按他造當事人之人數附繕本）「
切勿逕送上級法院」。
中    華    民    國    97    年    4     月    29    日
                              書記官  黃園芳
┌─────────────────────────────────────────┐
│附表1 ：                                                                          │
├─┬────────┬────┬─────────────────────────┤
│編│犯罪時間（民國93│犯罪所得│簽  帳  單  形  式  與  應  沒  收  之  署  名  數│
│號│年）            │(新臺幣)│                                                  │
├─┼────────┼────┼─────────────────────────┤
│1 │11月27日16時24分│ 1,348元│1 式2 聯，只商店存根聯有簽名欄，是以僅有壹枚署押。│
├─┼────────┼────┼─────────────────────────┤
│2 │11月28日11時54分│ 3,833元│同前。                                            │
├─┼────────┼────┼─────────────────────────┤
│3 │11月28日15時33分│ 5,343元│同前。                                            │
├─┼────────┼────┼─────────────────────────┤
│4 │11月29日11時46分│ 2,450元│同前。                                            │
├─┼────────┼────┼─────────────────────────┤
│5 │11月30日18時12分│ 6,354元│同前。                                            │
├─┼────────┼────┼─────────────────────────┤
│6 │11月30日19時55分│ 2,234元│同前。                                            │
├─┼────────┼────┼─────────────────────────┤
│7 │12月1 日10時37分│   284元│同前。                                            │
├─┼────────┼────┼─────────────────────────┤
│8 │12月1 日10時43分│ 6,600元│同前。                                            │
├─┼────────┼────┼─────────────────────────┤
│9 │12月4 日15時05分│ 3,055元│同前。                                            │
├─┼────────┼────┼─────────────────────────┤
│10│12月4 日15時10分│   799元│同前。                                            │
├─┼────────┼────┼─────────────────────────┤
│11│12月4 日17時27分│ 5,156元│同前。                                            │
├─┼────────┼────┼─────────────────────────┤
│12│12月6 日13時17分│ 4,758元│交易拒絕。                                        │
├─┼────────┼────┼─────────────────────────┤
│13│12月8 日15時26分│ 1,580元│1 式2 聯，只商店存根聯有簽名欄，是以僅有壹枚署押。│
├─┼────────┼────┼─────────────────────────┤
│14│12月10日17時09分│ 1,333元│同前。                                            │
├─┼────────┼────┼─────────────────────────┤
│15│12月18日12時58分│   639元│交易拒絕。                                        │
└─┴────────┴────┴─────────────────────────┘
┌───────────────────────────────────────────────┐
│附表2 ：                                                                                      │
├──────┬─────────────┬─────────────┬───────┬────┤
│相關變更條文│行為時法（下稱舊法）之內容│裁判時法（下稱新法）之內容│比  較  理  由│備    註│
├──────┼─────────────┼─────────────┼───────┼────┤
│【罰金刑貨幣│依法律應處罰金、罰鍰者，就│中華民國94年1 月7 日法修正│刑法之貨幣單位│經依現行│
│單位之變更】│其原定數額得提高為2 倍至10│施行後，刑法分則編所定罰金│由「元（指銀元│法規所定│
│罰金罰鍰提高│倍（刑法乃係定明10倍）。第│之貨幣單位為新臺幣。94年1 │）」變更為「新│貨幣單位│
│標準條例第1 │1 條所定得提高倍數之規定，│月7 日刑法修正時，刑法分則│臺幣」，且刑法│折算新臺│
│條前段、第5 │於本條例修正後制定之法律，│編未修正之條文定有罰金者，│分則之罰金數額│幣條例第│
│條→刑法施行│不適用之；本條例修正前公布│自94年1 月7 日刑法修正施行│，亦視該分則先│2 條之規│
│法第1 之1 條│之法律，於本條例修正後修正│後，就其所定數額提高為30倍│前曾修正與否，│定折算後│
│第1 項、第2 │其罰金罰鍰數額或法律經全部│。但72年6 月26日至94年1 月│而分別提高3 或│等值，是│
│項          │修正而其罰金罰鍰數額未予變│7 日新增或修正之條文，就其│30倍。        │新法並未│
│            │更者，亦同。              │所定數額提高為3 倍。      │              │較有利。│
├──────┼─────────────┼─────────────┼───────┼────┤
│【罰金刑最低│罰金：（銀元）1 元以上。有│罰金：新臺幣1000元以上，以│罰金刑之最低度│舊法均較│
│度刑之變更與│期徒刑加減者，其最高度及最│百元計算。有期徒刑或罰金加│刑，由銀元10元│為有利。│
│加、減】刑法│低度同加減之。拘役或罰金加│減者，其最高度及最低度同加│（亦經提高）即│        │
│第33條第5 款│減者，僅加減其最高度。    │減之。拘役加減者，僅加減其│新臺幣30元，提│        │
│、第67條、第│                          │最高度。                  │高為新臺幣1000│        │
│68條        │                          │                          │元；且加（減）│        │
│            │                          │                          │之最低數額，亦│        │
│            │                          │                          │由銀元1 元即新│        │
│            │                          │                          │臺幣3 元，提高│        │
│            │                          │                          │成為新臺幣100 │        │
│            │                          │                          │元；又罰金刑之│        │
│            │                          │                          │最低度刑亦同加│        │
│            │                          │                          │（減）之。    │        │
├──────┼─────────────┼─────────────┼───────┼────┤
│ 【連續犯】 │第56條：「連續數行為而犯同│（刪除）                  │新法刪除連續犯│被告先後│
│            │一之罪名者，以一罪論。但得│                          │之規定。      │多次之行│
│            │加重其刑至2 分之1 。」    │                          │              │使偽造私│
│            │                          │                          │              │文書、詐│
│            │                          │                          │              │欺取財既│
│            │                          │                          │              │、未遂犯│
│            │                          │                          │              │行，依新│
│            │                          │                          │              │法須分論│
│            │                          │                          │              │併罰，依│
│            │                          │                          │              │舊法則僅│
│            │                          │                          │              │論一罪，│
│            │                          │                          │              │是舊法有│
│            │                          │                          │              │利。    │
├──────┼─────────────┼─────────────┼───────┼────┤
│ 【牽連犯】 │第55條後段：「犯一罪而其方│（刪除）                  │新法刪除牽連犯│被告之竊│
│            │法或結果之行為犯他罪名者，│                          │之規定。      │盜、連續│
│            │從一重處斷。」            │                          │              │行使偽造│
│            │                          │                          │              │私文書、│
│            │                          │                          │              │連續詐欺│
│            │                          │                          │              │取財等犯│
│            │                          │                          │              │行，依新│
│            │                          │                          │              │法須分論│
│            │                          │                          │              │併罰，依│
│            │                          │                          │              │舊法則僅│
│            │                          │                          │              │從一重論│
│            │                          │                          │              │處，是舊│
│            │                          │                          │              │法有利。│
├──────┼─────────────┼─────────────┼───────┼────┤
│【易科罰金折│犯最重本刑為5 年以下有期徒│犯最重本刑為5 年以下有期徒│易科罰金折算標│舊法有利│
│算標準變更】│刑以下之刑之罪，而受6 個月│刑以下之刑之罪，而受6 個月│準由銀元300 元│。      │
│修正前刑法第│以下有期徒刑或拘役之宣告…│以下有期徒刑或拘役之宣告者│即新臺幣900 元│        │
│41條第1 項前│得以（銀元，下同）1 元以上│，得以新臺幣1000元、2000元│，提高為以新臺│        │
│段、修正前罰│3 元以下折算1 日，易科罰金│或3000元折算1 日，易科罰金│幣1000元、2000│        │
│金罰鍰提高標│。依刑法第41條易科罰金…就│。                        │元或3000元折算│        │
│準條例第2 條│其原定數額提高為100 倍折算│                          │1 日。        │        │
│→現行刑法第│1 日；法律所定罰金數額未依│                          │              │        │
│41條第1 項前│本條例提高倍數，或其處罰法│                          │              │        │
│段          │條無罰金刑之規定者，亦同。│                          │              │        │
╠═╤════╧═════════════╧═════════════╧═══════╧════╣
║結│1.論罪科刑方面，茲經整體比較結果，以舊法之罰金刑最低度刑較低，較為有利。                  ║
║論│2.易刑規定方面（尚無須整體適用），以舊法之易科罰金折算標準較低，較為有利。                ║
╚═╧═════════════════════════════════════════════╝
附錄本案所犯法條：
《刑法第320 條第1 項》
意圖為自己或第三人不法之所有，而竊取他人之動產者，為竊盜
罪，處5 年以下有期徒刑、拘役或500 元以下罰金。
《刑法第216 條》
行使第210 條至第215 條之文書者，依偽造、變造文書或登載不
實事項或使登載不實事項之規定處斷。
《刑法第210 條》
偽造、變造私文書，足以生損害於公眾或他人者，處5 年以下有
期徒刑。
《刑法第339 條》
意圖為自己或第三人不法之所有，以詐術使人將本人或第三人之
物交付者，處5 年以下有期徒刑、拘役或科或併科1000元以下罰
金。
以前項方法得財產上不法之利益或使第三人得之者，亦同。
前二項之未遂犯罰之。
《刑法施行法第1 條之1 》
中華民國94年1 月7 日刑法修正施行後，刑法分則編所定罰金之
貨幣單位為新臺幣。
94年1 月7 日刑法修正時，刑法分則編未修正之條文定有罰金者
，自94年1 月7 日刑法修正施行後，就其所定數額提高為30倍。
但72年6 月26日至94年1 月7 日新增或修正之條文，就其所定數
額提高為3 倍。


司法院資訊處製作；財團法人民間司法改革基金會備份。
